臺灣臺南地方法院民事裁定
110年度消債更字第214號
債  務  人  黃上洲  

代  理  人  李汶宜律師(法扶律師)
上列當事人依消費者債務清理條例聲請更生事件，本院裁定如下
：
    主  文
債務人黃上洲自民國一百一十年八月三十一日十七時起開始更生
程序；並命司法事務官進行本件更生程序。
    理  由
一、按債務人不能清償債務或有不能清償之虞者，得依本條例所
    定更生或清算程序，清理其債務；債務人無擔保或無優先權
    之債務總額未逾新臺幣一千二百萬元者，於法院裁定開始清
    算程序或宣告破產前，得向法院聲請更生；債務人對於金融
    機構負債務者，在聲請更生或清算前，應向最大債權金融機
    構請求協商債務清償方案，或向其住、居所地之法院或鄉、
    鎮、市、區調解委員會聲請債務清理之調解；協商或調解成
    立者，債務人不得聲請更生或清算，但因不可歸責於己之事
    由，致履行有困難者，不在此限；法院開始更生程序之裁定
    ，應載明其年、月、日、時，並即時發生效力；法院裁定開
    始更生或清算程序後，得命司法事務官進行更生或清算程序
    ；必要時，得選任律師、會計師或其他適當之自然人或法人
    一人為監督人或管理人，消費者債務清理條例第3條、第42
    條第1項、第45條第1項、第151條第1項、第7項及第16條第1
    項分別定有明文。
二、本件聲請人主張：其任職○○，每月投保薪資為新台幣（下同
    ）26,400元，除此薪資收入外，並無其他財產，然累積債務
    總金額已達540,356元，均為無擔保或無優先權之債務，債
    務人有不能清償債務之情事，前已提出財產及收入狀況說明
    書、債權人清冊及債務人清冊，以書面向本院聲請債務清理
    之調解，請求與債權人共同協商債務清償方案，惟債務人尚
    須扶養父、母親，每月收入扣除個人生活必要費用、扶養費
    後，實無法負擔債權人所提供之還款方案，以致調解不成立
    ，且其無擔保或無優先權之債務總額未逾1,200萬元，復未
    經法院裁定開始清算程序或宣告破產，爰依上開規定，提出
    前置協商不成立通知書、財產及收入狀況說明書、債權人清
    冊、債務人清冊，聲請更生等語。
三、債務人其曾於民國110年5月間向本院聲請債務清理之調解，
    惟因無法負擔債權人所提出一次清償之還款方案，而調解不
    成立等情，業據債務人提出110年6月18日前置調解不成立證
    明書為證，堪認債務人確已與債權人踐行前置調解而不成立
    。
四、又債務人主張其目前任職○○，每月投保薪資為26,400元等情
    業據其檢附勞工保險被保險人投保資料表、薪資轉帳銀行存
    摺、薪資單陳報甚明；而依債務人薪資單所示，其每月薪資
    為24,800元，且固定領取伙食津貼2,400元、環境津貼2,000
    元，是每月薪資收入應為29,200元（計算式：24,800元＋2,4
    00＋2,000＝29,200）；另其負債均為無擔保或無優先權之債
    務；名下除有95年份汽車一輛外，並無其他財產，而債務人
    僅是一般消費者，並未從事營業之事實，業據提出財產及收
    入狀況說明書、債權人清冊、債務人清冊、財政部南區國稅
    局107年、108年、109年度綜合所得稅各類所得資料清單、
    財政部南區國稅局全國財產稅總歸戶財產查詢清單、戶籍謄
    本、勞工保險被保險人投保資料表、財團法人金融聯合徵信
    中心查詢當事人綜合信用報告回覆書等件為證，堪信債務人
    此部分主張為真實。
五、又各債權人於債務人申請前置協商時，提出：匯誠第一資產
    管理股份有限公司債權金額152,877元以76,439元一次折讓
    清償、匯誠第二資產管理股份有限公司債權金額67,119元以
    33,560元一次折讓清償、新加坡商艾星國際有限公司臺灣分
    公司債權金額24,924元以12,462元一次折讓清償、陽光資產
    管理股份有限公司債權金額213,918元則未提供清償方案、
    新光產物保險股份有限公司債權金額81,518元提供每月清償
    3,000元之清償方案，有各債權人陳報狀在卷可稽。經查：
　⒈按債務人必要生活費用，以最近一年衛生福利部或直轄市政
    府所公告當地區每人每月最低生活費一點二倍定之。消債條
    例第64條之2第1項定有明文。債務人聲請更生或清算時所提
    財產及收入狀況說明書，其表明每月必要支出之數額，與消
    債條例第64條之2第1項、第2項規定之認定標準相符者，毋
    庸記載原因、種類及提出證明文件，亦為消債條例施行細則
    第21之1條第3項所明定。參酌債務人居住地即臺南市公告11
    0年度之每人每月最低生活費為13,304元，該生活費標準係
    按照政府最近一年平均每人消費支出（包括食品費、衣著鞋
    襪費、房租水電費、家居管理費、醫療保健費、交通通訊費
    、娛樂教育費及雜項支出）百分之六十訂定，故消債條例之
    債務人每月生活費標準自堪以上開每人每月最低生活費1.2
    倍即15,965元計之(計算式：13,304×1.2≒15,965，元以下四
    捨五入，下同)。
　⒉依債務人戶籍地之臺南市政府公告110年度每人每月最低生活
    費13,304元之1.2倍計算，債務人每月必要生活費用即應以1
    5,965元(計算式：13,304×l.2≒15,965）為認定基準。
　⒊另聲請人之父、母均為30年生，現年80歲，有戶籍謄本在卷
    可稽，均應有受債務人扶養之必要。而其等生活費標準，依
    前開規定，應以臺南市政府公告之110年度臺南市每人每月
    最低生活費用13,304元之1.2倍即15,965元為限，又依法對
    其父、母負扶養義務者，計有四人共同負擔，是債務人每月
    扶養父、母之扶養費各應以3,991元為適當（計算式：15,96
    5÷4≒3,991），而債務人主張每月支付父、母親扶養費各4,0
    00元，逾此部分即不予計入。因此，債務人每月之必要支出
    共計為23,947元（計算式：15,965＋3,991＋3,991＝23,947）
    。而債務人每月收入僅29,200元，則債務人每月收入扣除上
    開必要支出23,947元後，僅有5,253元可供清償債務。
　⒋再按債務人對於金融機構因消費借貸、自用住宅借款、信用
    卡或現金卡契約而負債務，其法律關係較單純明確，金融機
    構並已訂有債務協商機制，如能協商成立，債務人或不須依
    本條例聲請更生或清算，可疏減法院負擔，有效分配司法資
    源。消費者債務清理條例第151條立法理由闡述甚明。又按
    債務人無為一部清償之權利。民法第318條第1項前段固定有
    明文。惟按債務人之履行債務，須就全部債務而為清償，始
    足以保護債權人之利益；然債務人處於經濟弱者之地位，其
    境況奇窘，而一時不能為全部之清償者，亦事所恆有，尤不
    能不顧及之。經查，債務人之財產及收入狀況，以及本件多
    數債權人於債務人申請前置協商時，固提出一次清償之折讓
    優惠方案，均已如前述，然上開折讓金額，亦高達122,461
    元（計算式：76,439+33,560+12,462＝122,461）；此外債權
    人陽光資產管理股份有限公司未提供任何清償方案，亦應一
    次清償；則債務人依其財產及收入狀況，自無能力一次清償
    上開債務，堪認債務人確已達不能清償債務或有不能清償之
    虞之程度。
六、綜上所述，債務人僅係一般消費者，其已達不能清償債務或
    有不能清償之虞之程度，其中無擔保或無優先權之債務，在
    1,200萬元以下。債務人已向其住所地之法院聲請債務清理
    之調解，惟協商不成立，且未經法院裁定開始清算程序或宣
    告破產，又查無消費者債務清理條例第6條第3項、第8條或
    第46條各款所定駁回更生聲請之事由存在，則債務人聲請更
    生，應屬有據，爰裁定如主文所示。
中　　華　　民　　國　　110 　年　　8 　　月　　31　　日
                  民事第五庭  法  官　張麗娟
以上正本係照原本作成。
本件裁定不得抗告。
中　　華　　民　　國　　110 　年　　8 　　月　　31　　日
                              書記官　高培馨